臺灣南投地方法院刑事判決
111年度金訴字第68號
公  訴  人  臺灣南投地方檢察署檢察官 
被      告  莊勝哲


上列被告因洗錢防制法案件，經檢察官提起公訴（111年度偵字
第4566號），被告於準備程序中就被訴事實為有罪之陳述，由本
院合議庭裁定由受命法官獨任進行簡式審判程序，判決如下：
    主      文
莊勝哲幫助犯洗錢防制法第十四條第一項之洗錢罪，處有期徒刑
參月，併科罰金新臺幣伍仟元，罰金如易服勞役，以新臺幣壹仟
元折算壹日。
    事實及理由
一、本件犯罪事實及證據，除證據部分補充「被告莊勝哲於本院
    準備程序及審理時之自白」外，餘均引用檢察官起訴書之記
    載（如附件）。
二、論罪科刑：
  ㈠按刑法上之幫助犯，係對於犯罪與正犯有共同之認識，而以
    幫助之意思，對於正犯資以助力，而未參與實施犯罪之行為
    者而言（最高法院88年度台上字第1270號判決意旨參照）。
    是如未參與實施犯罪構成要件之行為，且係出於幫助之意思
    提供助力，即屬幫助犯，而非共同正犯。查被告提供其郵局
    帳戶資料予真實姓名年籍不詳之詐欺集團成員，使詐欺集團
    之成員對附件所示之告訴人施以詐術，致使附件所示之告訴
    人陷於錯誤，將款項匯入本案郵局帳戶，再由詐欺集團之成
    員提領，藉以掩飾、隱匿特定犯罪所得之來源、去向，製造
    金流斷點。被告未參與詐欺取財及洗錢犯行之構成要件行為
    ，亦無證據證明被告係以正犯之犯意參與犯罪，應認其所為
    係幫助犯而非正犯。是被告所為，係犯刑法第30條第1項前
    段、第339條第1項之幫助詐欺取財罪及刑法第30條第1項前
    段、洗錢防制法第14條第1項之幫助一般洗錢罪。
　㈡被告以一交付帳戶資料之行為，同時觸犯上開數罪名，應依
    刑法第55條想像競合犯之規定，從一重之幫助一般洗錢罪處
    斷。
　㈢又被告以幫助他人犯罪之意思而參與犯罪構成要件以外之行
    為為一般洗錢罪之幫助犯，另依刑法第30條第2項規定，按
    正犯之刑減輕之。而被告於本院審理中自白幫助洗錢犯行，
    則應依洗錢防制法第16條第2項規定減輕其刑，並依法遞減
    之。
　㈣爰以行為人之責任為基礎，審酌預見將本案帳戶交付他人使
    用，可能因此幫助他人遂行詐欺及洗錢犯行，竟能仍本案帳
    戶提供予他人使用，以此方式幫助他人從事詐欺及洗錢之犯
    行，造成犯罪偵查追訴的困難性，危害交易秩序與社會治安
    ，所為實無足取，且造成告訴人受有財產上損害，兼衡被告
    犯後已坦承犯行，迄今未與告訴人達成和解並賠償渠等損失
    之犯後態度，復審酌被告於本院審理中自陳國中畢業之智識
    程度、目前在家裡照顧行動不便的母親、經濟狀況貧困，經
    濟來源靠媽媽中低收入戶、指南宮等救濟之生活狀況（見本
    院卷第65頁）及其犯罪之目的、手段、所生危害等一切情狀
    ，量處如主文所示之刑，並諭知如易服勞役之折算標準，以
    資懲儆。
四、沒收部分：
　㈠按犯罪所得，屬於犯罪行為人者，沒收之，於全部或一部不
    能沒收或不宜執行沒收時，追徵其價額，刑法第38條之1第1
    項前段及第3項分別定有明文。又按洗錢防制法第18條第1項
    規定：「犯第14條之罪，其所移轉、變更、掩飾、隱匿、收
    受、取得、持有、使用之財物或財產上利益，沒收之。」本
    條係採義務沒收主義，對於洗錢標的之財物或財產上利益，
    不問是否屬於行為人所有，均應依本條規定宣告沒收（最高
    法院111年度台上字第872號刑事判決參照）。
　㈡被告雖將本案帳戶提供他人遂行詐欺及洗錢犯行，惟卷內尚
    乏積極證據證明被告就此獲有報酬，自無從認定被告有何實
    際獲取之犯罪所得，故不予諭知沒收或追徵其價額。又本案
    告訴人遭詐欺而匯入本案帳戶之贓款，係由取得帳戶資料之
    其他詐欺集團成員所提領，非屬被告所有，亦非被告事實上
    取得、支配之財物。是被告就以本案帳戶所隱匿之財物，不
    具所有權及事實上處分權，無從依洗錢防制法第18條第1項
    規定，就詐欺集團成員利用本案帳戶所隱匿之財物，對被告
    宣告沒收，附此敘明。
五、適用之法律：
　　依刑事訴訟法第273條之1第1項、第299條第1項前段、第310
    條之2、第454條第2項，判決如主文。
六、如不服本件判決，得自收受送達之翌日起20日內，表明上訴
    理由，向本院提起上訴狀（須附繕本）。
本案經檢察官黃天儀提起公訴，檢察官吳宣憲到庭執行職務。　
中　　華　　民　　國　　111 　年　　12　　月　　19　　日
　　　　　　　　　刑事第四庭    法　官  李怡貞
以上正本與原本無異。
如不服本判決應於收受送達後20日內向本院提出上訴書狀，並應
敘述具體理由；其未敘述上訴理由者，應於上訴期間屆滿後20日
內向本院補提理由書（均須按他造當事人之人數附繕本）「切勿
逕送上級法院」。
告訴人或被害人如對於本判決不服者，應具備理由請求檢察官上
訴，其上訴期間之計算係以檢察官收受判決正本之日期為準。
                                書記官  林鈺珣 
中　　華　　民　　國　　111 　年　　12　　月　　20　　日

附錄本案論罪科刑法條全文：
中華民國刑法第30條
（幫助犯及其處罰）
幫助他人實行犯罪行為者，為幫助犯。雖他人不知幫助之情者，
亦同。
幫助犯之處罰，得按正犯之刑減輕之。
中華民國刑法第339條
意圖為自己或第三人不法之所有，以詐術使人將本人或第三人之
物交付者，處5年以下有期徒刑、拘役或科或併科50萬元以下罰
金。
以前項方法得財產上不法之利益或使第三人得之者，亦同。
前二項之未遂犯罰之。　
洗錢防制法第14條
有第二條各款所列洗錢行為者，處7年以下有期徒刑，併科新臺
幣5百萬元以下罰金。
前項之未遂犯罰之。
前二項情形，不得科以超過其特定犯罪所定最重本刑之刑。

附件：
臺灣南投地方檢察署檢察官起訴書
                                     111年度偵字第4566號
　　被　　　告　莊勝哲　男　45歲（民國00年0月00日生）
　　　　　　　　　　　　住南投縣○○鎮○○里0鄰○○街00
　　　　　　　　　　　　　號
　　　　　　　　　　　　國民身分證統一編號：Z000000000號
上列被告因詐欺等案件，已經偵查終結，認應提起公訴，茲將犯
罪事實及證據並所犯法條分敘如下：
　　　　犯罪事實
一、莊勝哲可預見將金融機構帳戶資料交由他人使用，可能幫助
    詐欺集團以詐欺社會大眾轉帳或匯款至該帳戶，成為所謂「
    人頭帳戶」；且其所提供之金融帳戶將來可幫助詐欺集團成
    員進行現金提領或網路轉帳，而切斷資金金流以隱匿詐欺犯
    罪所得之去向及所在而進行洗錢，竟基於即使發生亦不違反
    本意之幫助詐欺及幫助洗錢之犯意，於民國111年5月12、13
    日之某時，在南投縣○○鎮○○路○段0000號全家超商竹山紫南
    宮店，將其所申用之中華郵政股份有限公司帳號：000-0000
    0000000000號帳戶（下稱郵局帳戶）存摺、提款卡交付予真
    實姓名年籍不詳之詐欺集團成員，並告知密碼，供該真實姓
    名年籍不詳之詐欺集團成員及其所屬詐騙集團使用。嗣前開
    真實姓名年籍不詳之成年人所屬詐欺集團成員，遂共同意圖
    為自己不法之所有，基於詐欺取財及違反洗錢防制法之犯意
    聯絡，於111年5月14日上午10時30分許，在線上遊戲WEPLAY
    線上桌遊吧，以遊戲暱稱「.」及通訊軟體LINE暱稱「上海
    」，向陳欣伃佯稱欲販賣虛擬遊戲(星空之城)道具等語，陳
    欣伃因而信以為真，陷於錯誤，遂匯款新臺幣(下同)1,800
    元至本案帳戶。其後，詐欺集團成員操作本案帳戶將受騙款
    項提領一空，以製造資金斷點並隱匿詐欺犯罪所得之去向及所
    在，而完成洗錢行為。
二、案經陳欣伃訴由南投縣政府警察局竹山分局報告偵辦。
　　　　證據並所犯法條
一、訊據被告莊勝哲固坦承有將本案帳戶之郵局帳戶存摺、提款
    卡、密碼提供予他人使用，藉此取得報酬之事實，惟矢口否
    認有何幫助詐欺取財、洗錢等犯行，辯稱：伊當時缺錢，經
    曾有立介紹有人收購存摺，伊跟對方表示如果係詐欺就不賣
    ，如果係博奕就賣他，後來過了兩個小時伊就後悔，對方堅
    持要在111年5月16日還給伊云云。惟查：
  ㈠被告所有之郵局帳戶遭用以詐騙錢財一節，業經證人即告訴
    人陳欣伃於警詢時證述翔實，復有告訴人提供之玉山銀行自
    動櫃員機交易明細表、其與詐欺集團成員對話紀錄、中華郵
    政股份有限公司111年6月1日儲字第1110167248號函文暨所
    附開戶基本資料、客戶歷史交易清單各1份附卷可稽。則被
    告之郵局帳戶遭用以詐騙錢財一節，應堪認定。
  ㈡再查，依證人曾有立於警詢時證稱：LINE暱稱「上海」之男
    子向伊表示收購存摺之金額，伊轉述予莊勝哲知道，價錢不
    是伊開等語，依其上開供述，被告所為即屬以金錢對價提供
    個人金融帳戶、不勞而獲之行為，與一般正當兼職工作需付出相
    對應勞務之情況迥然不同，則被告顯係貪圖該真實姓名年籍不詳
    之人所可能交付之金錢，而置本案帳戶可能遭他人用以從事
    詐欺犯罪之風險於不顧甚明，則被告於提供本案帳戶之初，
    本即對所交付之帳戶資料將遭人用以從事不法行為有所認識，其
    主觀上自係容任詐欺集團成員使用其所提供之帳戶資料用以
    詐騙他人錢財，被告自不得僅以前向對方聲明如係詐欺即拒
    絕提供其申辦之郵局帳戶為由，而得卸免幫助詐欺、洗錢等
    罪責。
二、按刑法上之故意，分直接故意（確定故意）與間接故意（未
    必故意），「行為人對於構成犯罪之事實，明知並有意使其
    發生者」為直接故意，「行為人對於構成犯罪之事實，預見
    其發生而其發生並不違背其本意者」為間接故意；一般人至
    銀行開設帳戶並非難事，如非洗錢、犯罪等不法目的，依常
    情並無捨棄自己帳戶而迂迴收受他人帳戶使用之理，是被告
    對於前開真實姓名年籍不詳之成年人可能將其所提供之帳戶
    資料用來作為詐欺取財犯罪等非法用途上，應有所預見，且
    不違背其本意，其竟仍恣意提供郵局帳戶予該成年人使用，
    足見該成年人將被告所申設之郵局帳戶，用以作為詐欺取財
    犯罪之用，為被告所容認及允許。另查金融機構帳戶可供款
    項之存匯、提領，係一般人均可輕易申請開設，並無任何資
    格條件之限制，且金融存款帳戶，事關存戶個人財產權益之
    保障，其與銀行帳號、密碼結合，專屬性、私密性更形提高
    ；除非本人或與本人具密切關係之人，難認有何理由可自由
    流通使用該帳戶資料；一般人亦均有應妥為保管網路銀行帳
    號、密碼，以防止帳戶被他人冒用之認識，縱有特殊情況偶
    有將銀行帳號、密碼告知他人之需，亦必深入瞭解其用途後
    始行提供使用，實乃吾人日常生活經驗與事理；且銀行網路
    帳號、密碼，其本身並無任何交易之價值，且倘若淪落不明
    人士手中，更極易被利用為與財產犯罪有關之犯罪工具；而
    與他人於身分上不具密切關係之人，竟要求他人提供金融帳
    戶資料以為使用，此等行為，客觀上已屬可疑，且顯係供為
    某非正當資金進出使用，而隱瞞其流程及行為人身分曝光之
    不法意圖亦可預見；若此之社會現實，恆係一般人本於日常
    生活經驗即可體察，本件被告對此自亦難諉無不知。準此，
    被告有幫助他人為詐欺取財犯罪之未必故意，足可認定。再
    按特定犯罪之正犯實行特定犯罪後，為掩飾、隱匿其犯罪所
    得財物之去向及所在，而令被害人將款項轉入其所持有、使
    用之他人金融帳戶，並由該特定犯罪正犯前往提領其犯罪所
    得款項得手，因已造成金流斷點，該當掩飾、隱匿之要件，
    該特定犯罪正犯自成立一般洗錢罪之正犯。如提供金融帳戶
    之行為人主觀上認識該帳戶可能作為對方收受、提領特定犯
    罪所得使用，對方提領後會產生遮斷金流以逃避國家追訴、
    處罰之效果，仍基於幫助之犯意，提供該帳戶之提款卡及密
    碼，以利洗錢之實行，應論以一般洗錢罪之幫助犯，最高法
    院刑事大法庭著有108年度台上大字第3101號裁定可資參照
    。經查，被告將申辦之郵局帳戶存摺、提款卡、密碼提供予
    他人，使詐欺集團成員使用作為隱匿犯罪所得去向工具，而
    對洗錢行為產生助益，其提供郵局帳戶資料之行為，即屬幫
    助洗錢行為；又被告主觀上對其提供郵局帳戶資料，將可能
    作為洗錢工具，亦有幫助預見而具幫助洗錢犯意。故被告將
    郵局帳戶存摺、提款卡、密碼，供他人實施詐欺取財及洗錢
    犯行，係以幫助詐欺取財及洗錢之意思，參與詐欺取財罪及
    洗錢罪構成要件以外之行為，是核其所為，係犯刑法第30條
    第1項、洗錢防制法第14條第1項之幫助洗錢及刑法第30條第
    1項、第339條第1項之幫助詐欺取財等罪嫌。被告係以一行
    為同時觸犯幫助詐欺及幫助洗錢罪，為想像競合犯，請依刑
    法第55條前段規定，從一重論以幫助洗錢罪。被告係基於幫
    助之犯意而為之，請依刑法第30條第2項，按正犯之刑減輕
    之。
三、依刑事訴訟法第251條第1項提起公訴。
　　此　致
臺灣南投地方法院
中　　華　　民　　國　 111　　年　　8 　　月　　11　　日
　　　　　　　　　　　　　檢　察　官　黃天儀
本件證明與原本無異
中　　華　　民　　國　 111　　年　　8 　　月　　24　　日
                          書  記  官  松靖昀
附錄法條：
洗錢防制法第2條
本法所稱洗錢，指下列行為：
一、意圖掩飾或隱匿特定犯罪所得來源，或使他人逃避刑事追訴
    ，而移轉或變更特定犯罪所得。
二、掩飾或隱匿特定犯罪所得之本質、來源、去向、所在、所有
    權、處分權或其他權益者。
三、收受、持有或使用他人之特定犯罪所得。
洗錢防制法第14條
有第二條各款所列洗錢行為者，處7年以下有期徒刑，併科新臺
幣5百萬元以下罰金。
前項之未遂犯罰之。
前二項情形，不得科以超過其特定犯罪所定最重本刑之刑。
中華民國刑法第339條
意圖為自己或第三人不法之所有，以詐術使人將本人或第三人之
物交付者，處5年以下有期徒刑、拘役或科或併科50萬元以下罰
金。
以前項方法得財產上不法之利益或使第三人得之者，亦同。
前二項之未遂犯罰之。